臺灣高雄地方法院民事裁定
110年度消債更字第277號

聲  請  人  周克遠  
0000000000000000

0000000000000000

代  理  人  馬涵蕙律師

上列當事人因消費者債務清理事件聲請更生，本院裁定如下：
    主  文
聲請人周克遠自中華民國一一一年五月十一日下午四時起開始更
生程序。
命司法事務官進行本件更生程序。
    理  由
一、按債務人不能清償債務或有不能清償之虞者，得依本條例所
    定更生或清算程序，清理其債務；債務人無擔保或無優先權
    之本金及利息債務總額未逾新臺幣（下同）12,000,000元者
    ，於法院裁定開始清算程序或宣告破產前，得向法院聲請更
    生；法院開始更生程序之裁定，應載明其年、月、日、時，
    並即時發生效力；法院開始更生或清算程序後，得命司法事
    務官進行更生或清算程序，必要時得選任律師、會計師或其
    他適當之自然人或法人1人為監督人或管理人，消費者債務
    清理條例（下稱消債條例）第3條、第16條第1項、第42條第
    1項、第45條第1項分別定有明文。
二、聲請意旨略以：伊有不能清償債務情事，前依消債條例規定
    ，向本院聲請調解債務清償方案，惟調解不成立。伊又未經
    法院裁定開始清算程序或宣告破產，爰聲請更生等語。
三、經查：
  ㈠聲請人前於民國110年7月23日提出債權人清冊，向本院聲請
    調解債務清償方案，經本院110年度司消債調字第347號受理
    ，於110年8月30日調解不成立，聲請人於同日以言詞聲請更
    生等情，業經本院依職權調取上開調解卷宗核閱無訛。
  ㈡聲請人於108年度至110年度申報所得各為81,900元、20,000
    元、206,936元，平均每月所得各為6,825元、1,667元、17,
    245元（本裁定計算式均採元以下4捨5入），名下無財產，
    雖有南山人壽保險股份有限公司(下稱南山人壽)保單，惟為
    團險，無解約金，而中華郵政股份有限公司(下稱中華郵政)
    之保單於108年3月25日變更要保人為聲請人母親(此保單解
    約金450,862元應否納入聲請人財產，留待更生程序再為處
    理，附此敘明)。又聲請人罹主動脈剝離症B型，屬中度身心
    障礙者，108年6月5日至110年3月28日無業，110年3月29日
    至6月30日經萬達科技顧問有限公司(下稱萬達公司)派遣至
    光寶科技股份有限公司(下稱光寶公司)任職，110年6月30日
    轉至光寶公司任職，110年4月收入14,177元，110年5月至12
    月平均每月收入約27,405元【計算式：（25,097＋26,202＋44
    ,003＋24,778＋26,967＋28,772＋23,079＋20,340）÷8＝27,405】
    ；另母親曾於108年12月、109年4至4月間共資助20,000元，
    並於110年11月及111月1日各協助支付聲請人之醫療費4,542
    元、1,810元，友人曾於聲請人無業期間資助共計35,000元
    ，社團法人高雄市基督教福氣教會(下稱福氣教會)於109年4
    月至8月每月給付急難救助4,000元，聲請人前於108年10月3
    日至11月27日領取就保職訓津貼共計54,540元，109年4月至
    6月每月領取1,500元，110年6月3日領取4,500元疫情弱勢民
    眾生活津貼，原每月領取身障補助4,872元，自109年1月起
    每月領取5,065元；而聲請人父親周宜雄於107年5月18日死
    亡，雖遺有共有之土地2筆，惟聲請人已辦理抛棄繼承等情
    ，有108年至109年綜合所得稅各類所得資料清單及財產歸屬
    資料清單【本院110年度司消債調字第347號卷（下稱調卷）
    第9至11頁】、110年稅務電子閘門財產所得調件明細表（本
    案卷第140頁）、財產及收入狀況說明書（調卷第17頁）、
    債權人清冊（本案卷第4頁）、戶籍謄本（本案卷第27頁）
    、勞工保險被保險人投保資料表（調卷第12頁、本案卷第10
    3至104頁）、個人商業保險查詢結果表（本案卷第66頁）、
    財團法人金融聯合徵信中心前置協商專用債權人清冊（調卷
    第6至8頁）、信用報告（本案卷第24至26頁）、身障證明（
    調卷第20頁）、社會補助查詢表（本案卷第97至101頁）、
    租金補助查詢表（本案卷第102頁）、勞動部勞工保險局函
    （本案卷第85頁）、勞動部勞動力發展署高屏澎東分署函（
    本案卷第67頁）、健保投保紀錄（本案卷第30至31頁）、高
    雄市政府勞工局訓練就業中心函（本案卷第68至69頁）、存
    簿（本案卷第38至43頁、第125頁）、存入款項說明書（本
    案卷第131頁）、服務證明書（本案卷第65頁）、薪資單（
    調卷第14至16頁、本案卷第32至37頁、第120至123頁）、萬
    達公司陳報狀（本案卷第62至63頁）、福氣教會函（本案卷
    第57至61頁）、高醫診斷證明書（調卷第56頁）、財政部高
    雄國稅局函（本案卷第95至96頁）、遺產稅免稅證明書（本
    案卷第83頁）、臺灣高雄少年及家事法院通知（本案卷第84
    頁）、南山人壽函（本案卷第90至91頁）、中華郵政函（本
    案卷第92至93頁、第126頁）等附卷可證。依聲請人上述工
    作、收入及財產情況，堪認以其110年5月至12月平均每月收
    入，加計每月領取之身障補助，共計32,470元（計算式：27
    ,405＋5,065＝32,470），核算其償債能力，較為妥適。
　㈢關於聲請人必要生活費用部分，聲請人主張每月支出16,009
    元（含每月補貼母親房屋開銷2,000元）乙情。按債務人必
    要生活費用，以最近1年衛生福利部或直轄市政府所公告當
    地區每人每月最低生活費1.2倍定之，消債條例第64條之2第
    1項定有明文。本院參酌衛福部社會司所公告111年度高雄市
    最低生活費為14,419元，1.2倍即17,303元。又聲請人陳稱
    係於母親所有房屋居住，固主張每月補貼母親房屋開銷2,00
    0元，惟未舉證以實其說，難認其確有房屋費用支出，故計
    算其個人每月必要生活費時，即應自前開已包括居住費用在
    內之每月最低生活費用中，扣除相當於房屋支出所佔比例（
    大約為24.36％）。依此計算結果，聲請人每月之必要生活費
    應以13,088元為準【計算式：17,303×（1－24.36%）＝13,088
    】，逾此範圍難認必要。
  ㈣關於聲請人扶養支出部分，聲請人稱自110年5月起須負擔母
    親盧麗珠之扶養費，每月8,000元。經查，盧麗珠係41年生
    ，現無業，於108年度至110年度申報所得各為3,397元、1,6
    00元，名下有房屋1筆、土地2筆，現值共計2,633,670元，
    原每月領取中低收入老人津貼7,463元，自109年1月起則每
    月領取7,759元，前於101年12月5日領取956,953元勞保老年
    給付，現每月領取國民年金老年年金20元等情，此有戶籍謄
    本（本案卷第28頁）、稅務電子閘門財產所得調件明細表（
    本案卷第110至112頁、第141頁）、社會補助查詢表（本案
    卷第105至108頁）、租金補助查詢表（本案卷第109頁）、
    勞動部勞工保險局函（本案卷第85至86頁）、勞工保險被保
    險人投保資料表（本案卷第113頁）附卷可參。足認盧麗珠
    年事已高，並無謀生能力，雖有房地，惟房地不宜強予以變
    價，復無繼續性之收入，應難以維持自己生活，有受聲請人
    及另1名子女扶養之權利。又按受扶養者之必要生活費用，
    準用第1項規定計算基準數額，並依債務人依法應負擔扶養
    義務之比例認定之，消債條例第64條之2第2項亦有明定。因
    盧麗珠於自己所有房屋居住，無房屋費用支出，爰自其必要
    生活費用中扣除相當於房屋支出所佔比例（111年度高雄市
    每人每月不含房屋支出之最低生活費之1.2倍13,088元），
    再扣除每月領取之中低收入老人津貼、國民年金老年年金後
    ，由聲請人與另1名扶養義務人共同負擔，聲請人應負擔2,6
    55元【計算式：（13,088－7,759－20）÷2＝2,655】，逾此範
    圍，不予採計。
　㈤承上，聲請人目前每月收入32,470元，扣除個人必要支出13,
    088元、母親扶養費2,655元後，剩餘16,728元，而聲請人目
    前負債總額為3,809,142元（調卷第33至41頁，包括：土地
    銀行、花旗銀行、滙豐銀行、聯邦銀行、中國信託銀行、元
    大國際資產管理股份有限公司），以每月所餘逐年清償，至
    少須約19年（計算式：3,809,142÷16,728÷12≒19）始能清償
    完畢，應認其已不能清償債務。此外，聲請人無擔保或無優
    先權之債務總額未逾1,200萬元，且無消債條例第6條第3項
    、第8條或第46條各款所定駁回更生聲請之事由存在。則聲
    請人聲請更生為有理由，應予准許，爰命司法事務官進行本
    件更生程序。
四、依消債條例第11條第1 項、第45條第1 項、第16條第1 項，
    裁定如主文。
中　　華　　民　　國　　111 　年　　5 　　月　　11　　日
              　　民事庭　　  法　官　李育信
以上正本係照原本作成。
本裁定不得抗告。
中　　華　　民　　國　　111 　年　　5 　　月　　11　　日

  　                          書記官　何福添